最高法院刑事判決　　　　　　九十六年度台上字第五四七八號
上　訴　人　台灣高等法院台南分院檢察署檢察官
被　　　告　甲○○
上列上訴人因被告偽造文書案件，不服台灣高等法院台南分院中
華民國九十四年二月十七日第二審判決（九十三年度上訴字第八
三六號，起訴案號：台灣嘉義地方法院檢察署九十三年度偵字第
七八號），提起上訴，本院判決如下：
    主  文
上訴駁回。
    理  由
按刑事訴訟法第三百七十七條規定，上訴於第三審法院，非以判
決違背法令為理由，不得為之。是提起第三審上訴，應以原判決
違背法令為理由，係屬法定要件。如果上訴理由狀並未依據卷內
訴訟資料，具體指摘原判決不適用何種法則或如何適用不當，或
所指摘原判決違法情事，顯與法律規定得為第三審上訴理由之違
法情形，不相適合時，均應認其上訴為違背法律上之程式，予以
駁回。本件原判決撤銷第一審之科刑判決，改判論被告甲○○以
意圖為自己不法之所有，以詐術使人將本人之物交付，累犯罪，
處有期徒刑貳年捌月。並以公訴意旨另稱：被告盜用告訴人薛平
貴之印章及盜蓋印文，偽造如原判決附表一所示土地及建築改良
物買賣所有權移轉契約，持向嘉義市地政事務所將上開房、地移
轉過戶予自己，使地政事務所人員將該不實事項登載於職務上所
掌之土地及建築改良物登記簿等公文書，致生損害於告訴人及地
政機關對於地政管理之正確性等情，認被告並涉犯刑法第二百十
六條、第二百十條、第二百十四條之偽造文書罪嫌云云。經審理
結果，認此部分不能證明被告犯罪，惟公訴人認此部分與被告上
開論罪科刑之詐欺罪間，有刑法修正前牽連犯之關係，故不另為
無罪之諭知。係以告訴人雖於偵查中指稱：我是同意可以先過戶
被告名下，同時間再轉過戶買主名下，但必須要一起過戶云云。
然依不動產交易之現況，於簽訂不動產契約之前，出賣人均需告
知買受人其土地之座落位置、地號及建物之建號等資料，以供買
受人查核該房屋、土地之權利合法、正當，若房屋、土地係向法
院所標購，買受人至地政機關查詢即可知悉，倘如近乎同時先行
移轉於被告名下再移轉至買受人名下，則於買賣契約簽訂之前，
買受人因查閱相關資料，即可得知該屋係屬法拍屋之事實，而無
法達到告訴人所預設欲隱藏該屋乃向法院所標購之目的，因此，
告訴人所述與不動產買賣交易之現況不符；且本件堪認告訴人係
因被告施用詐術而陷於錯誤，遂同意將系爭房、地先過戶被告名
下。故告訴人否認同意先將系爭房、地移轉過戶予被告云云，並
無足採，此外，亦無其他積極證據足資證明被告確有公訴人所指
之此部分行使偽造私文書犯行，已依憑證據調查之結果，詳予論
述，並說明其論斷之理由。從形式上觀察，原判決關於此部分並
無足以影響判決結果之違背法令情形存在。檢察官上訴意旨略稱
：（一）告訴人係受被告慫恿，陷於錯誤，始將系爭房地建物過
戶之印鑑證明、印鑑、相關重要資料等交付被告，被告佯稱需先
將房地過戶被告，以掩飾該屋係由法拍取得之情事，告訴人要求
「是可以先過戶於被告名下，並要求同時間過戶買主名下」。被
告明知無法達成告訴人前開要求，仍執意透過不知情之代書將系
爭房地辦理過戶於被告名下，復再過戶於林獻智名下，二件過戶
之時間相隔五十八日，與告訴人前開要求相違，顯已逾告訴人辦
理過戶授權之時間與範圍，被告是否另涉刑法第二百十六條、二
百十條、二百十四條之偽造文書罪嫌即有疑義。原審之認定，顯
與卷附之資料相違誤。（二）公訴人請求併辦遭退回部分：被告
既以偽造之本票向告訴人借款，將其中一部款項交予官順發繳納
賭債利息，自己取得一部款項，豈能謂被告無為自己不法所有之
意圖？且被告既明知其偽造並持而行使，能否謂其無詐欺五十萬
元之犯行？又關於本案借款所交付之案外人王安邦支票，究竟從
何而來？及王安邦之支存帳戶從何時未有足夠存款，何時開始跳
票？攸關認定本案被告是否明知該支票將不獲付款，自應詳加調
查，原審未予調查，有應於審判期日調查之證據未予調查之違背
法令等語。惟查：（一）按證據之取捨、證據證明力之判斷，及
事實有無之認定，為事實審法院之職權，苟其取捨判斷與認定，
並不違背論理法則及經驗法則，即不容任意指為違法。原判決就
其依憑調查所得之證據資料，認定：告訴人係因被告施用詐術而
陷於錯誤，遂同意將系爭房地過戶被告名下之犯罪事實，並敘明
告訴人否認同意先將系爭房地移轉過戶予被告云云，並無足採，
此外，亦查無其他積極證據足資證明被告確有公訴人所指之刑法
第二百十六條、第二百十條之行使偽造私文書犯行，就此部分不
另為無罪諭知之心證理由。所為之論斷，與證據法則並無違背。
檢察官此部分上訴意旨，置原判決之明白論斷於不顧，對於事實
審法院採證認事適用法律職權之適法行使，全憑己見，任意指摘
，認被告並犯有刑法第二百十條、第二百十六條之行使偽造私文
書犯行，難謂已符合首揭法定之第三審上訴要件。其此部分上訴
違背法律上之程式，應予駁回。（二）按裁判上一罪案件之重罪
部分得提起第三審上訴，其輕罪部分雖不得上訴，依審判不可分
原則，第三審法院亦應併予審判，但以重罪部分之上訴合法為前
提，如該上訴為不合法，第三審法院既應從程序上予以駁回，而
無從為實體上判決，對於輕罪部分自無從適用審判不可分原則，
併為實體上審判。公訴意旨認被告涉犯刑法第二百十條、第二百
十四條之行使使公務員登載不實文書罪嫌部分，核屬刑事訴訟法
第三百七十六條第一款所列不得上訴第三審法院之案件。而得上
訴第三審之行使偽造私文書之重罪部分之上訴既不合法，應從程
序上予以駁回，關於上開輕罪部分，自無從為實體上之審判；又
檢察官移送併辦意旨認被告另有詐欺取財犯行部分，亦屬上開條
款所列不得上訴第三審法院之案件。檢察官併予提起上訴，均非
適法，應一併駁回。而本件併辦意旨及檢察官上訴意旨均未主張
被告涉犯偽造或行使偽造有價證券罪名，因非屬起訴書所載之犯
罪事實，且無從認其為起訴效力所及，即非本院所得審判之範圍
，附此敘明。
據上論結，應依刑事訴訟法第三百九十五條前段，判決如主文。
中　　華　　民　　國　九十六　年　　十　　月   十二   日
                      最高法院刑事第五庭
                          審判長法官  林　增　福
                                法官  邵　燕　玲
                                法官  陳　世　雄
                                法官  蔡　國　在
                                法官  黃　梅　月
      本件正本證明與原本無異
                                      書  記  官
中　　華　　民　　國　九十六　年　　十　　月   十七   日
                                                    ｍ
